【裁判字號】    99,訴,845
【裁判日期】    991130
【裁判案由】    違反毒品危害防制條例
【裁判全文】
臺灣嘉義地方法院刑事判決               99年度訴字第845號
公  訴  人  臺灣嘉義地方法院檢察署檢察官
被      告  蔡榮展
上列被告因違反毒品危害防制條例案件，經檢察官提起公訴（99
年度毒偵字第1668、1711、1744號），本院判決如下：
    主  文
蔡榮展施用第一級毒品，累犯，處有期徒刑柒月；又施用第一級
毒品，累犯，處有期徒刑柒月；又施用第一級毒品，累犯，處有
期徒刑柒月，應執行有期徒刑壹年肆月。
    犯 罪 事 實
一、蔡榮展前因施用毒品案件，經本院以89年度毒聲字第939號
    裁定送觀察、勒戒後，認有繼續施用毒品之傾向，再以89年
    度毒聲字第1315號裁定令入戒治處所施以強制戒治1年，嗣
    經本院以90年度毒聲字第27號裁定停止強制戒治，所餘期間
    付保護管束，後本院再以90年度毒聲字第859號裁定撤銷停
    止戒治，令入戒治處所施以強制戒治，於民國91年5月19日
    執行完畢，於同年5月20日出監。又因違反毒品危害防制條
    例案件，經本院分別以94年度訴字第535號判處有期徒刑1年
    ，於96年2月26日執行完畢出監。再因違反毒品危害防制條
    例案件，先後經本院以96年度訴字第878號、96年度訴字第
    1064號、96年度嘉簡字第1784號、97年度訴字第144號判決
    判處有期徒刑10月、1年、3月、7月，並定應執行有期徒刑2
    年5月確定，於99年1月18日假釋出監並付保護管束，至99年
    4月12日保護管束期滿，假釋未經撤銷，以已執行完畢論。
    詎竟不知警惕，復基於施用第一級毒品海洛因之犯意：(一)於
    99年9月6日晚間某時，在嘉義市○區○○路2段23巷8號住處
    ，將海洛因摻水放入針筒注射入體內，以此方式施用海洛因
    1次。嗣於99年9月7日下午7時8分許，經警得其同意採尿送
    驗而查獲。(二)於99年9月15日下午某時，在嘉義市○區○○
    路2段23巷8號住處，將海洛因摻水放入針筒注射入體內，以
    此方式施用海洛因1次。嗣於99年9月16日下午5時20分許，
    經警得其同意採尿送驗而查獲。(三)於99年9月26日下午某時
    ，在嘉義市○區○○路2段23巷8號住處，將海洛因摻水放入
    針筒注射入體內，以此方式施用海洛因1次。嗣於99年9月27
    日下午7時許，經警得其同意採尿送驗而查獲。
二、案經嘉義市政府警察局第二分局報告臺灣嘉義地方法院檢察
    署檢察官偵查起訴。
    理  由
一、本件係經被告蔡榮展於準備程序當庭表示認罪，而經本院裁
    定以簡式審判程序加以審理，則依據刑事訴訟法第273條之
    2、同法第159條第2項之規定，不適用傳聞法則有關限制證
    據能力之相關規定，合先敘明。
二、上揭犯罪事實，業據被告於本院審理時坦承不諱，而被告各
    次於查獲該日經警採集尿液送驗結果，均呈嗎啡及可待因陽
    性反應之事實，有長榮大學確認報告、代號與真實姓名對照
    表各3份（2A990904、2A990910、2F990904）附卷可稽（見
    嘉市警二偵字第0990006495號卷第6至8頁、嘉市警二偵字第
    0990006893號卷第6至7頁、嘉市警二偵字第0990006803號卷
    第7至8頁），足認被告之自白與事實相符，堪可採信。
三、按施用第一級毒品為犯罪行為，毒品危害防制條例第10條第
    1項定有處罰明文。故施用第一級毒品者，依前揭規定本應
    科以刑罰。惟基於刑事政策，對合於一定條件之施用者，則
    依同條例第20條、第23條之規定，施以觀察、勒戒及強制戒
    治之保安處分。又毒品危害防制條例於92年7月9日修正公布
    ，自93年1月9日施行，其中第20條、第23條將施用毒品之刑
    事處遇程序，區分為「初犯」及「5年內再犯」、「5年後再
    犯」。依其立法理由之說明：「初犯」，經觀察、勒戒或強
    制戒治後，應為不起訴處分或不付審理之裁定；經觀察、勒
    戒或強制戒治執行完畢釋放後，「5年內再犯」者，因其再
    犯率甚高，原實施之觀察、勒戒及強制戒治既已無法收其實
    效，爰依法追訴或裁定交付審理。至於經觀察、勒戒或強制
    戒治執行完畢釋放後，「5年後再犯」者，前所實施之觀察
    、勒戒或強制戒治已足以遮斷其施用毒品之毒癮，為期自新
    及協助其斷除毒癮，仍適用「初犯」規定，先經觀察、勒戒
    或強制戒治之程序。從而依修正後之規定，僅限於「初犯」
    及「5年後再犯」二種情形，始應先經觀察、勒戒或強制戒
    治程序。倘被告於5年內已再犯，經依法追訴處罰，縱其第3
    次（或第3次以上）再度施用毒品之時間，在初犯經觀察、
    勒戒或強制戒治執行完畢釋放5年以後，已不合於「5年後再
    犯」之規定，且因已於「5年內再犯」，顯見其再犯率甚高
    ，原實施觀察、勒戒或強制戒治，已無法收其實效，即應依
    該條例第10條處罰（參見最高法院97年9月9日第5次刑事庭
    會議決議意旨）。查被告於89年間因施用毒品案件，經本院
    送觀察、勒戒及強制戒治處分執行完畢釋放後5年內，再犯
    如犯罪事實欄所載施用毒品犯行，均經依法追訴處罰，縱其
    本次施用毒品時間，與前開91年強制戒治處分執行完畢日相
    距已5年以上，揆諸前開說明，已不合於「5年後再犯」之規
    定，自應依毒品危害防制條例第10條之規定處罰。是核被告
    所為，各係犯毒品危害防制條例第10條第1項之施用第一級
    毒品罪。被告各次持有第一級毒品以施用，其持有之低度行
    為，均為施用之高度行為所吸收，不另論罪。又被告所犯上
    開3次施用第一級毒品罪間，施用之時間均不同，顯係犯意
    各別，且行為互殊，應予分論併罰。又被告有前揭之前科科
    刑及執行紀錄，有臺灣嘉義地方法院檢察署刑案資料查註紀
    錄表、臺灣高等法院被告前案紀錄表各1份在卷可按，其受
    徒刑之執行完畢，5年以內故意再犯有期徒刑以上之3罪，均
    為累犯，各應依刑法第47條第1項之規定，分別加重其刑。
    爰審酌被告曾因施用毒品，經本院裁定送觀察勒戒、強制戒
    治及徒刑之執行完畢而再犯本案，惟念及施用毒品本質上係
    戕害自身健康之行為，尚未嚴重破壞社會秩序或侵害他人權
    益，又被告於審判程序坦承犯行，態度尚佳等一切情狀，分
    別量處如主文所示之刑，並定其應執行刑。
據上論結，依刑事訴訟法第273條之1第1項、第299條第1項前段
，毒品危害防制條例第10條第1項，刑法第11條前段、第47條第1
項、第51條第5款，判決如主文。
本案經檢察官李志明到庭執行職務
中    華    民    國    99    年    11    月    30    日
                  刑事第四庭    法  官  王慧娟
以上正本證明與原本無異。
如不服本判決應於收受判決後10日內向本院提出上訴書狀，並應
敘述具體理由；其未敘述上訴理由者，應於上訴期間屆滿後20日
內向本院補提理由書（均須按他造當事人之人數附繕本）「切勿
逕送上級法院」。
中    華    民    國    99    年    11    月    30    日
                                書記官  高文靜
附錄本案法條：
毒品危害防制條例第10條第1項
施用第一級毒品者，處 6 月以上 5 年以下有期徒刑。

司法院資訊處製作；財團法人民間司法改革基金會備份。
